【裁判字號】    97,家聲,76
【裁判日期】    970630
【裁判案由】    聲請終結遺產管理人職務
【裁判全文】
臺灣板橋地方法院民事裁定              97年度家聲字第76號
聲  請  人  財政部國有財產局臺灣北區辦事處
            （即被繼承人丙○○之遺產管理人）
法定代理人  甲○○
利害關係人  乙○○○
上列聲請人聲請解任遺產管理人事件，本院裁定如下：
    主      文
准予解任財政部國有財產局臺灣北區辦事處為被繼承人丙○○之
遺產管理人。
聲請程序費用由被繼承人丙○○遺產負擔。
    理      由
一、按財產管理人不能勝任或管理不適當時，法院得依利害關係
    人或檢察官之聲請改任之；其由法院選任者，法院認為必要
    時得依職權改任之，非訟事件法第111 條定有明文。前開規
    定，於選任之遺產管理人亦準用之，非訟事件法第153 條第
    1項有規定。
    又親屬會議選定之遺產管理人有(一)違背職務上之義務者。(二)
    違背善良管理人之注意義務，致危害遺產或有危害之虞者。
    (三)有其他重大事由者，法院得依利害關係人或檢察官之聲請
    ，徵詢親屬會議會員、利害關係人或檢察官之意見後解任之
    ，命親屬會議於1 個月內另為選定；非訟事件法第148 條亦
    有規定。
    又親屬會議未依第147 條第2 項或第148 條另為選定遺產管
    理人時，利害關係人或檢察官得聲請法院選任遺產管理人，
    並適用前項之規定；非訟事件法第149 條第2 項亦有規定。
    又法院選任之遺產管理人有第147 條第2 項及第148 條所定
    各款情形之一者，得依職權或依聲請改任之，非訟事件法第
    153 條第2 項亦有規定。
二、本件聲請意旨略以：
（一）鈞院83年度繼字第239 號民事裁定選任聲請人為被繼承人
      丙○○之遺產管理人，並以83年度家催字第95號、83年度
      家催字第90號民事裁定准對其繼承人、債權人及受遺贈人
      為公示催告，經於民國83年12月22日刊報公告，期限分別
      於85年6 月21日（對繼承人）及85年4 月21日（對債權人
      等）屆滿，另被繼承人於81年11月17日死亡，其大陸地區
      人民聲明繼承期限於84年11月16日屆滿，合先敘明。
（二）被繼承人丙○○遺有其父簡萬傳所遺臺北縣樹林鎮○○○
      段山子腳小段53—l地號（重測後為東山段3地號）土地持
      分3 分之1 之應繼分（3 分之1 ），公示催告期間經蒐尋
      戶籍資料結果，丙○○有養女乙○○○，依民法第1077條
      規定養子女與養父母之關係與婚生子女同，乙○○○既為
      丙○○之養女，則為民法第1138條第1 款所定之繼承人，
      是聲請人已無續為其遺產管理人之必要，爰聲請准予解任
      其遺產管理人職務等語。
三、經查，聲請人之主張，業據提出本院83年度繼字第239 號民
    事裁定暨確定證明書、83年度家催字第95號、83年度家催字
    第90號民事裁定等影本各1 件、報紙影本2 件、土地登記第
    二類謄本、繼承系統表、乙○○○之戶籍謄本、臺北縣樹林
    鎮戶政事務所87年6 月16日北縣樹戶字第5351號簡便行義表
    、收養登記申請書、收養證書謄本、台北市大安區戶政事務
    所87年6 月30日北市安戶字第87613025－00號簡便行文表、
    聲請人92年3 月19日台財產北接字第0920009671號函、92年
    8 月29日台財產北接字第0920033503號函等影本各1 件、戶
    籍謄本影本3 份為證。並經本院調閱83年度繼字第239 號指
    定遺產管理人事件卷宗、83年度家催字第90號、83年度家催
    字第95號公示催告事件卷宗查明無訛，復經關係人即被繼承
    人之養女乙○○○到庭證述屬實（參見本院97年4 月8 日非
    訟事件筆錄），其所稱尚無不合。按被繼承人丙○○既有繼
    承人即其養女乙○○○繼承其全部遺產，即無再由聲請人任
    遺產管理人之必要。依上開規定，聲請人聲請解除其遺產管
    理人職務，為有理由，應予准許。
四、爰依非訟事件法第157 條，裁定如主文。
中    華    民    國    97    年    6     月    30    日
                  家事法庭  法  官  劉大衛
以上正本證明與原本無異。
如不服本裁定應於送達後10日內向本院提出抗告狀。
中    華    民    國    97    年    6     月    30    日
                            書記官  李玉秀


司法院資訊處製作；財團法人民間司法改革基金會備份。
